【裁判字號】    90,交訴,8
【裁判日期】    900731
【裁判案由】    過失致死
【裁判全文】
臺灣新竹地方法院刑事判決                              九十年度交訴字第八號
    公  訴  人  臺灣新竹地方法院檢察署檢察官
    被      告  甲○○
右列被告因過失致死案件，經提起公訴（八十九年度偵字第六七九五號），判決如左
：
    主  文
甲○○因過失致人於死，處有期徒刑伍月，如易科罰金，以參佰元折算壹日。
    事  實
一、甲○○於民國八十九年八月二十七日上午八時許，騎乘車號ＲＭＮ－１２６號輕
    型機車，沿新竹市○○路，由東往西（即往新竹市區）方向行駛，行經新竹市○
    ○路○段九０二巷（下稱九０二巷）口路中前時，本應注意車前狀況，並隨時採
    取必要之安全措施，以避免危險之發生，而依當時之天候、光線、路況及視距等
    情，又無不能注意之情事，竟疏未注意，亦未警戒前方動態，適其左前方有王姿
    驊駕駛車號ＲＫＶ－０９６號輕型機車，由南往北（即往九０二巷）方向行駛，
    欲橫越在光復路上高架橋下方之停車場，至前開九０二巷，於出停車場後欲穿越
    往市區○○○○○路時，亦疏未注意車前狀況即穿越道路時應注意左右有無來車
    ，即逕行穿越該路段，甲○○因未警戒前方人車動態，疏未注意，見狀閃避煞車
    不及，致其所駕駛之前開機車前輪部位撞擊王姿驊之機車右後側排氣管部位，致
    王姿驊當場人車倒地於九０二巷口附近，王姿驊因未戴安全帽造成頭部重創出血
    ，而甲○○所駕駛之機車亦往前滑行至其原來駕駛方向路中，而倒於王姿驊人車
    倒地位置之左前方，王姿驊雖經送醫急救，仍於同年八月三十一日下午七時二十
    五分許，終因頭部鈍力損傷不治死亡。案經檢察官偵查起訴。
    理  由
一、認定犯罪事實所憑之證據及其認定之理由：
（一）被告甲○○於警局訊問時、檢察官偵查中及本院訊問審理時之自白。
（二）並有道路交通事故調查報告表一紙、檢察官履勘現場筆錄一份、雙方車輛毀損
      照片七幀附卷可查（見臺灣新竹地方法院檢察署八十九年度相字第五三五號相
      驗卷宗第八頁、第十七頁以下、第二十六頁以下）及警方事後所拍攝之肇事現
      場圖照片四幀在卷可憑（見本院卷宗第二十一頁以下）。且被害人王姿驊確因
      本件車禍肇致頭部鈍力損傷而死亡，亦經臺灣新竹地方法院檢察署檢察官督同
      法醫師相驗屬實，製有勘驗筆錄、相驗屍體證明書、驗斷書各一紙在卷可證。
（三）(1)、按汽車行駛時，駕駛人應注意車前狀況，並隨時採取必要之安全措施，道
      路交通安全規則第九十四條第三項定有明文。凡此攸關道路交通安全之規則，
      皆同為被告與被害人所應注意。是依照上開規定，被告於上開時地駕駛機車時
      ，自應遵守上述交通安全規定，而有該等注意義務甚明。又被告肇致本件車禍
      時，天候、光線、路況及視距皆係良好，此業經被告供明在卷，並有上開道路
      交通事故調查報告表（各欄項目明細內容）可證，足認被告並無不能注意之情
      事，詎被告駕車行經上開地點時，仍疏未注意車前狀況，而撞上被害人王姿驊
      所駕駛之前開車輛，足見其於本件車禍之發生有過失，已至為明白。
      (2)、再被害人行駛上開路段，依上述交通規則規定，被害人駕車行經該處時，
      亦應注意車前狀況，並隨時採取必要之安全措施之規定，乃被害人竟未注意於
      穿越道路時應注意左右來車，猶直行橫越高架橋下穿越道路至對面巷子，被害
      人有違反上述規定之事實，亦已至為明白，被害人仍不能免於與被告之機車互
      相擦撞，足徵其亦顯未注意車前狀況。然則，被害人既未注意車前狀況，而依
      車禍當時情形，其並非有何不能注意之情事，其於車禍之肇致，自難謂全無過
      失之責。
      (3)、被害人之家屬乙○○雖認其妻王姿驊當天是將機車停在橋墩的底下（即馬
      路邊），於案發時乃騎乘該機車與被告同方向往前行駛，於案發地點右轉欲入
      九０二巷時始為被告所撞擊，並非從高架橋下穿越停車場過光復路入九０二巷
      ，並提出自行所繪製之模擬圖及照片一本為證等等（見本院卷宗第三十三頁以
      下），然乙○○上開供稱已與被告自警訊、偵查中及本院訊問時所陳稱有所出
      入，亦與現場處理肇事情形警員所繪製之道路交通事故調查報告表所載顯不相
      符（各欄項目明細內容參照），參以乙○○於肇事時、前人並未在國內，被害
      人平日及當日機車原來停放之位置是否均係固定停於定點，或是隨著停於該處
      汽機車數量之多寡而異其停車之位置，抑或是考量夏日炎熱，避免機車風吹日
      曬雨淋而選擇停於高架橋下亦不無可能，是乙○○對被害人案發當日所行駛之
      路線即未必清楚，是其供稱是否屬實已有疑問；再縱認乙○○供稱確係屬實（
      即被害人與被告同方向行駛），則被害人與被告同向行駛已有一段距離，雙方
      必能注意小心駕駛，則被害人是否有必要選擇先從被告前方越過再右轉入九０
      二巷之方式行駛，已堪質疑？（衡情應係選擇待被告通過後再右轉入九０二巷
      之方式）；又被害人若確係與被告同方向行駛，則於其越過被告前方時當能為
      被告立即發現（因二人已同向行駛一段距離），則被害人之機車所被撞擊位置
      應係機車前半段部分，然經檢察官勘驗被害人案發後所騎乘機車之受損情形，
      係機車右後側排氣管部位有遭外力撞擊等情，足見乙○○之供稱亦與實情不符
      ，綜上，本院認乙○○所供稱係屬其個人所臆測之詞，尚不可採信。參酌本院
      將全案送請臺灣省車輛行車事故覆議鑑定委員會覆議鑑定結果，亦認王姿驊駕
      駛輕機車，穿越道路未注意左右來車，為肇事主因；甲○○駕駛輕機車疏未注
      意車前將況，為肇事次因，此有臺灣省車輛行車事故覆議鑑定委員會九十年六
      月十一日府覆議字第九００八七八號覆議意見書一份附卷可證（見本院卷宗第
      四十二頁以下）。
（四）被告之於本件車禍，既有如上述之過失，且被害人確因本件車禍而死亡，已如
      前述，則被告之過失行為與被害人之死亡結果間，顯有相當因果關係。綜上所
      述，本件事證已經明確，被告之過失犯行，足以認定，應予依法論科。
二、量刑理由與適用之法律：
（一）被告甲○○所為，係犯刑法第二百七十六條第一項過失致人於死罪。
（二）爰審酌被告並無犯罪前科，有臺灣新竹地方法院檢察署刑案資料查註紀錄表及
      臺灣高等法院被告全國前案紀錄表各一紙在卷可按，素行尚佳，因一時不慎，
      致有本件犯行，被告係大陸來台女子並與本地人結婚生子，於婚後不到三年先
      生即過逝，育有三名幼子之生活狀況，並參諸被告之過失情節、過失程度、被
      害人王姿驊與有過失，被告又迄未與被害人家屬等達成民事和解致未予賠償，
      犯後尚能坦白承認犯行等一切情狀，量處如主文所示之刑，並諭知易科罰金之
      折算標準，以示懲儆。
（三）又被告雖無犯罪前科已如前述，然犯罪後迄今未與被害人家屬達成和解，尚不
      宜宣告緩刑，併此敘明。
三、應依刑事訴訟法第二百九十九條第一項前段，刑法第二百七十六條第一項、第四
    十一條第一項前段，罰金罰鍰提高標準條例第一條前段、第二條，判決如主文。
中      華      民      國    九十      年      七      月    三十一    日
                                   法  官  馮  俊  郎
右正本證明與原本無異。
如不服本判決，應於判決送達後十日內向本院提出上訴狀（應附繕本），上訴於臺灣
高等法院。
                                   書記官  鄭  姿  萍
中      華      民      國    九十      年      七      月    三十一    日
附錄本案論罪科刑實體法條文：
刑法第二百七十六條第一項
因過失致人於死者，處二年以下有期徒刑、拘役或二千元以下罰金。


司法院資訊處製作；財團法人民間司法改革基金會備份。
